【裁判字號】    92,交上易,652
【裁判日期】    920715
【裁判案由】    過失傷害
【裁判全文】
臺灣高等法院臺中分院刑事判決              民國九十二年度交上易字第六五二號
    上  訴  人  臺灣臺中地方法院檢察署檢察官
    被      告  乙○○
右上訴人因被告過失傷害案件，不服臺灣臺中地方法院中華民國九十二年一月三十日
第一審判決（民國九十一年度交易字第三四五號，起訴案號：臺灣臺中地方法院檢察
署民國九十一年度偵字第三八一八號），提起上訴，本院判決如左：
    主      文
上訴駁回。
    理      由
一、公訴意旨略以：被告乙○○於民國（下同）九十年八月十六日十四時四十分許，
    駕駛車牌號碼二Ｋ－八九六六號自用小客車，沿臺中市市○○○路往中港路方向
    行駛，行經與市○○○路交叉口時，理應注意車輛行駛時，駕駛人應注意車前狀
    況，隨時採取必要之安全措施，而依當時情形，又無不能注意之情事，竟疏於注
    意，於通過上開交岔路口時，貿然加速行駛，未留意車前狀況。適同一時、地，
    丙○○駕駛車牌號碼ＮＵ－二○四三號自用小客車，由市○○○路往河南路方向
    行駛，見對向燈號已變成黃燈，貿然搶黃燈直行，而未隨時採取應變措施。由於
    雙方有上述之疏失，乙○○於加速通過交叉路口，見丙○○所駕ＮＵ－二○四三
    號自用小客車出現在前時，已避煞不及，乙○○所駕二Ｋ－八九六六號自用小客
    車車頭，遂撞及丙○○所駕ＮＵ－二○四三號車之左後方，致丙○○所駕ＮＵ－
    二○四三號車頓時失控打轉撞及路樹及停於市○○○路上之汽車後始停止，惟丙
    ○○因此受頭部外傷併腦震盪之傷。案經丙○○訴由臺中市警察局第六分局報告
    偵辦，因認被告涉有刑法第二百八十四條第一項前段之過失傷害罪嫌云云。
二、按犯罪事實應依證據認定之，無證據不得推定其犯罪事實；又不能證明被告犯罪
    或其行為不罰者，應諭知無罪之判決，刑事訴訟法第一百五十四條第三百零一
    條第一項分別定有明文。次按告訴人之告訴，係以使被告受刑事訴追為目的，是
    其陳述是否與事實相符，仍應調查其他證據以資審認，始得為被告不利之認定；
    又刑事訴訟上證明之資料，無論其為直接或間接證據，均須達於通常一般之人均
    不致有所懷疑，而得確信其為真實之程度，始得據為有罪之認定，若其關於被告
    是否犯罪之證明未能達此程度，而有合理懷疑之存在，致使無從形成有罪之確信
    ，根據「罪證有疑，利於被告」之證據法則，即不得遽為不利被告之認定（最高
    法院五十二年台上字第一三○○號判例、七十六年台上字第四九八六號判例意旨
    參照）。
三、本件公訴人認被告涉有過失傷害罪嫌，無非以告訴人之指訴及警製之臺中市○○
    ○道路交通事故調查表、診斷證明書乙紙為佐證（見偵查卷），並依卷附照片顯
    示，告訴人之汽車左後方有嚴重損害，足徵告訴人左後方係遭強力撞擊打轉，始
    會失控致右車身撞及路樹造成損害，由此推知被告之車速甚快為其主要論據。
四、訊據被告乙○○固坦承駕駛上開自用小客車與告訴人丙○○所駕駛右揭自用小客
    車發生擦撞等情，惟堅決否認有何過失之犯行，辯稱：「我是等候綠燈的第一部
    車，一直等到號誌變綠燈後始行前進，我是行駛在市○○○路上，往惠中路方向
    行走，到河南路口時，我看是綠燈，我已過了到對向了，我已經開到對面斑馬線
    後，才遭告訴人撞上，我車子前方受損，我時速約三十至四十」等語。而訊以告
    訴人丙○○本件車禍究如何發生時陳稱：「我走在河南路上往中港路方向，到了
    市○○○路交岔口，過停止線路口是綠燈，快到路中央就閃黃燈，快到對向時，
    感覺車尾有被撞，我車子後面受損，我車頭右側還有撞到他車」等語（見原審九
    十一年九月二十七日訊問筆錄）。則依被告、告訴人所陳並對照前開道路交通事
    故調查表上之事故現場圖，發生車禍之地點為市○○○路及河南路之交岔路口，
    當無疑義，起訴書所載係市○○○路與市○○○路交岔路口，應有誤會（市○○
    ○路與市○○○路為平行，並無交岔路口），合先敘明。而該肇事路口為有行車
    管制號誌之路口，則首應審究者為被告是否闖紅燈。
（一）本件車禍經送臺灣省臺中市區車輛行車事故鑑定委員會鑑定結果，雖因被告及
      告訴人均稱自己係綠燈直行，無法辨明事實情況，而未予鑑定，惟依其分析意
      見所載：１．兩車衝突地點在告訴人車甫入路口停止線不遠處，而被告車係在
      已入路口相當距離以後（河南路路幅相當寬，被告車係在即將通過路口時發生
      事故）。故若如告訴人所自述在號誌變紅燈以前進入路口，且被告車係變綠燈
      後始起步，依兩車衝突位置推論，兩車應不致於發生事故，換言之「號誌交替
      時刻」發生事故之可能性應可排除，即本事故必係有一方違反號誌有以致之。
      嗣經本院函送國立交通大學鑑定本件之肇事責任，據復稱：本案肇事雙方分屬
      號誌化路口不同號誌指示之時相下行駛，各有不相衝突之路權時段；若乙○○
      行駛方向為綠燈，則丙○○行駛方向為紅燈；倘丙○○行駛方向為綠燈指示，
      則乙○○行駛方向應為紅燈，不得行駛。以綠燈指示方向擁有路權；肇事責任
      應以路權歸屬為論斷依據。經審慎參酌全卷所有跡證資料，仍無充分證據可進
      行肇事時燈號分析判斷，恕本校無法提供鑑定意見云云，有國立交通大學九十
      二年六月九日（九二）交大管運字第○九二○○○二四七○號函附卷可稽。
（二）而訊之被告對於車禍發生前之行車狀態、燈號，始終堅稱係綠燈行車，陳稱：
      「我看到是綠燈」、「我覺得對方車速很快」等語，核與現場處理之交通警察
      隊警員所製作之事故現場圖表中當事人陳述經過欄中所載：「我直行綠燈至路
      口突然見到１車（指告訴人車）突然闖紅燈」；警訊時供稱：「於事故路口剛
      起步前進，時速低於三十公里，我所行駛的方向，當時路口號誌是綠燈」等語
      ；偵查中供稱：「我是看到綠燈才前行」等語均屬相符。而依告訴人丙○○於
      原審訊問時所稱：「過停止線路口是綠燈，快到路中央就閃黃燈，快到對向時
  ，感覺車尾有被撞，我車子後面受損」等語，核與現場處理之交通警察隊警員
      所製作之事故現場圖表中當事人陳述經過欄中所載：「我綠燈直行至肇事地點
      路口時就覺得車尾被撞，就不知道肇事」、九十一年一月三十日警訊時供稱：
      「我是綠燈直行」等語；偵查中則稱：「當時我方號誌是綠燈，通過十字路口
      時轉為黃燈，該路口很大，我是已快完成通過時才發生車禍」等語，對有無閃
      黃燈、黃燈開始閃的時間均不相符，其所稱至路口時為綠燈已屬有疑。而依告
      訴人在偵查中及原審審理時所稱在該路口有注意到號誌轉換之情形，則依常情
      而言，駕駛人行經路口若為綠燈，當然可以直行，但在未到路口時仍會注意提
      防燈號之改變，不致超速，以防無法應變。而該地之速限為時速五十公里，告
      訴人自承其以時速六十公里行駛，則可謂其行至路口，非但未減速，反有加速
      通過之情形，則其可能係未至路口已發現燈號有改變，因車速太快無法煞停或
      係欲搶先通過，致撞及依循燈號行駛之被告車輛。且依前開鑑定委員會之分析
      意見，告訴人係入路口即肇事，而被告所行經之河南路口路幅明顯較告訴人所
      必須通過之市○○○路路幅為寬（此有卷附警製之臺中市○○○道路交通事故
      調查表可資比對），被告係在即將通過路口才發生車禍，而以被告必須先安全
      通過多道車道才能到達肇事地點，其所稱是綠燈始起步應可採信，告訴人所稱
      其係快完成通過才發生車禍，與現場跡證並不相符，是告訴人之指訴與事實並
      不相符，且告訴人自始至終從未指稱被告闖紅燈，故亦難以告訴人之指訴認被
      告闖紅燈，依上開所述，本件雖無其他目擊證人，但本件車禍發生係告訴人闖
      紅燈，應可明顯認定，公訴人認本件係告訴人未注意車前路況搶黃燈行進遭撞
      ，尚屬乏據。
（三）公訴人另以：依照片顯示，告訴人之汽車左後方有嚴重損害，足徵告訴人左後
      方係遭強力撞擊打轉，始會失控致右車身撞及路樹造成損害，由此推知被告之
      車速甚快而認被告依燈號行駛未注意行進中危險狀況應有過失云云，惟查二車
      互撞造成之損害，若有一車極為快速，而另一車縱係停止狀態，仍可能造成嚴
      重之損害，而本件告訴人自承其車速高達時速六十公里，且並未看到被告車輛
      ，則其與行進中之被告汽車撞擊後產生偏離原車道之情形，亦合於力學原理，
      而依告訴人汽車並未留下煞車痕即將車煞停，且碰撞後被告汽車所停位置，其
      汽車之後半部仍在告訴人原行駛之車道，而被告之車輛受損並不嚴重，被告亦
      未受傷，告訴人之車經被告之車頭撞擊後並非往惠中路方向，而仍依原行進方
      向往河南路方向前進等情，足證被告行車速度甚慢，告訴人恐係與停於河南路
      旁（起訴書誤載為市○○○路）之汽車及路樹強力撞擊後汽車失控而有轉向之
      情形，此於汽車高速行駛發生車禍時亦甚常見，尚難以告訴人汽車左後方有撞
      痕及右車身撞及路樹即認定被告之汽車有高速行駛之情，被告所辯應屬可採。
      且依告訴人之左後方受損處，除有撞擊之凹陷處外，另有明顯之刮擦痕，足證
      告訴人之車行甚快，且並無煞車之跡象。被告進入路口時既為綠燈，其本得信
      賴其他車輛亦應會遵燈號而行，被告縱在起步時看到被告車輛，其亦無法預測
      被告之車輛欲闖紅燈，而依常情而言，駕駛人於綠燈通過馬路時，其應會先注
      意到其首先通過車道之左方來車，才再注意到過中線以後之右方來車，而告訴
      人之車輛若於被告尚未過中線時通過，當不致與被告汽車產生碰撞，而以當地
      速限為時速五十公里，換算為每秒十三．八九公尺，而反應距離為十．四公尺
      ，煞車距離為十四．一公尺，合計達廿七．九九公尺。若因被告係剛起步而速
      度較慢，惟時速三十公里之反應距離亦達六．二四公尺，加上煞車距離六．九
      公尺，合計亦達十三．一四公尺，而依前開事故調查表顯示，被告過了中線後
      ，僅二車道（約六公尺）即到達告訴人所行駛之車道，故被告依常情而論，對
      於闖紅燈進入路口之告訴人車輛，應難以避免碰撞。故亦難認為被告對此車禍
      之發生有何應注意能注意而不注意之過失行為。至於證人吳宏明於本院所證：
      伊係告訴人同事，當時伊駕車跟在告訴人之後，與告訴人相差六部車之車距，
      中間並無其他車輛，伊見告訴人通過時係黃燈，之後便見被告撞上告訴人車輛
      左後方，車禍發生當時伊並未親眼目睹，僅見到案發後之情形云云，亦無法作
      為不利於被告之認定，附此明。
（四）綜上所述，本件告訴人之指述有明顯瑕疵；且依上開說明，被告應無闖紅燈之
      可能，而應係告訴人未遵守號誌之可能性較高；本件復難認被告有未注意狀況
      並隨時採取必要安全措施之過失，揆諸前揭證據法則，即不得遽為不利被告之
      認定，被告之犯罪行為尚屬不能證明。至於本件民事部分，業經告訴人與被告
      成立和解，有本院九十二年度交附民上字第一五七號和解筆錄可按，告訴人表
      示不想再追究，附此明。
五、原審因被告犯罪行為不能證明，而為被告無罪判決之諭知，核無不合，檢察官上
    訴意旨仍執陳詞，指摘原判決不當，為無理由，應予駁回。
六、據上論斷，應依刑事訴訟法第三百六十八條，判決如主文。
本案經檢察官甲○○到庭執行職務。
中      華      民      國      九十二     年     七      月    十五    日
                                臺灣高等法院臺中分院刑事第九庭
                                      審判長法  官  陳  筱  珮
                                            法  官  趙  春  碧
                                            法  官  吳  重  政
右正本證明與原本無異。
不得上訴。
                                            書記官  林  育  德
中      華      民      國      九十二     年     七      月    十七    日
                                                                        Ｒ


司法院資訊處製作；財團法人民間司法改革基金會備份。
